【裁判字號】    95,訴,5013
【裁判日期】    950627
【裁判案由】    返還信用卡消費貸款
【裁判全文】
臺灣臺北地方法院民事判決              95年度訴字第5013號
原      告  國泰世華商業銀行股份有限公司
法定代理人  乙○○
訴訟代理人  甲○○
            丙○○
被      告  丁○○
上列當事人間請求返還信用卡消費貸款事件，本院於民國95年6
月13日言詞辯論終結，判決如下：
    主    文
被告應給付原告新台幣陸拾玖萬壹仟玖佰貳拾元，及其中新台幣
拾柒萬仟玖佰柒拾玖元部分自民國95年4月22日起至清償日
止，按年息19.7%計算之利息；其中新台幣貳拾捌萬玖仟陸佰
拾柒元部分自民國95年4月22日起至民國96年3月12日止，按年息
5.88%計算，自民國96年3月13日起至清償日止，按年息14.88%計
算之利息。
訴訟費用由被告負擔。
    事實及理由
一、本件依信用卡約定條款第二十六條前段約定，因本契約涉訟
    時，持卡人／商務卡申請人即被告並同意以台灣台北地方法
    院即本院為第一審管轄法院，本院就本件自有管轄權；又被
    告未於言詞辯論期日到場，核無民事訴訟法第386條所列各
    款情形，應依原告之聲請，由其一造辯論而為判決。
二、原告主張：（一）被告丁○○先後於民國91年7月9日、94年
    9月9日與其成立信用卡使用契約，領用如附表編號1、2所示
    之信用卡使用，依約被告就使用系爭信用卡所生之債務，負
    全部給付責任，被告領用系爭信用卡後，即得於各特約商店
    記帳消費，但依約定應於當期繳款截止日前向其全部清償，
    或以循環信用方式繳付最低應繳金額，逾期清償者，除喪失
    期限利益外，應另行給付按年息19.7%計算之利息。（二）
    被告另於92年6月3日簽立餘額代償申請書，由其於同年月5
    日以如附表編號3所示之代償卡代付被告於第三人富邦商業
    銀行信託部之信用卡欠款，就該代償部分之利息及費用，計
    收方式係以代償後，前24個月內按月計收以代償餘額1.1%計
    算之手續費（即前述期間內不計收利息），上述期間屆滿，
    則更以年息19.7%計收利息。（三）被告又於94年9月9日簽
    立餘額代償申請書，由其於同年月12日以如附表編號4所示
    之代償卡代付被告於第三人中國信託商業銀行之信用卡欠款
    ，就該代償部分之利息及費用，計收方式係以代償後，前18
    個月內以年息5.88%計收利息，第19個月起以年息14.88%計
    收利息。另按月收取帳務管理費新台幣（以下同）288元。
    （四）被告另於93年5月10日與其成立如附表編號5所示之信
    用卡簡易通信貸款契約，向其貸款36萬元，約定分60期清償
    ，依約每月應繳月付金9,100元（含手續費3,100元），併入
    信用卡帳單中與信用卡消費帳款一同繳納。嗣於94年3月30
    日就未清償部分30萬6,000元，以如附表編號6所示之「感恩
    回饋專案」信用卡簡易通信貸款契約同意續約延展，約定分
    60期清償，按年息14.8%計算利息，採本利平均攤還方式按
    月計付本息，併入信用卡帳單中與信用卡消費帳款一同繳納
    。依約定條款第1條之約定，如未依約於繳款期限前繳款或
    未繳足月付金時，其得將未繳金額之本金部分或經其主張視
    為到期之本金部分，按信用卡循環利率（年息19.7%）計算
    利息，又依約定條款第4條、第5條約定，倘為延遲繳款經其
    主張暫停被告信用卡之權利時，即喪失期限利益，其債務視
    為全部到期。詎被告丁○○至95年4月21日止，帳款尚餘69
    萬1,920元未按期繳付（含信用卡帳款金額5萬7,950元、簡
    易通信貸款帳款金額31萬1, 648元及代償金額32萬2,322元
    ），迭經催討無效，為此提起本件訴訟等語。並聲明：如主
    文第1項所示。
三、被告方面：被告未提出書狀作何聲明或陳述。
四、得心證之理由：
（一）原告主張之事實，已據其提出信用卡消費帳款債權明細報
      表、世華銀行信用卡申請書、國泰世華銀行信用卡暨代償
      卡申請書、世華銀行代償卡申請書、國泰世華銀行「泰有
      錢」信用卡簡易通信貸款申請書暨契約書、約定條款、世
      華銀行信用卡注意事項、92年07月信用卡對帳單、94年10
      月信用卡對帳單、客戶歸戶資料明細查詢各1件、信用卡-
      -歷史帳單彙總查詢2件及戶籍謄本等件為證，核屬相符，
      被告未於言詞辯論期日到場，亦未提出書狀作何聲明或陳
      述，堪信原告主張為真實。
（二）按持卡人依其與發卡機構所訂立之信用卡使用契約，取得
      使用信用卡向特約商店簽帳消費之資格，並對發卡機構承
      諾償付帳款，而發卡機構則負有代持卡人結帳，清償簽帳
      款項之義務。此種持卡人委託發卡機構付款之約定，具有
      委任契約之性質，倘持卡人選擇以循環信用方式繳款，就
      當期應償付之帳款僅繳付最低應繳金額，其餘應付款項由
      發卡機構先行墊付，持卡人則依約定給付循環利息者，又
      具有消費借貸契約之性質。當事人之一方對他方負金錢或
      其他代替物之給付義務而約定以之作為消費借貸之標的者
      ，亦成立消費借貸；借用人應於約定期限內，返還與借用
      物種類、品質、數量相同之物，民法第474條、第478條前
      段分別定有明文。又遲延之債務，以支付金錢為標的者，
      債權人得請求依法定利率計算之遲延利息。但約定利率較
      高者，仍從其約定利率。同法第233條第1項亦有明定。查
      ，被告丁○○既至95年4月21日止，帳款尚餘69萬1,920元
      未按期繳付（含信用卡帳款金額5萬7,950元、簡易通信貸
      款帳款金額31萬1,648元及代償金額32萬2,322元），迭經
      原告催討無效，依約其全部債務視為到期，自應就上開信
      用卡消費款等欠款負全部清償之責。
（三）從而，原告依消費借貸及信用卡約定條款請求被告給付信
      用卡消費款69萬1,920元（含信用卡帳款金額5萬7,950元
      、簡易通信貸款帳款金額31萬1,648元及代償金額32萬2,3
      22元），及分別如主文第1項所示計算之利息，為有理由
      ，應予准許。至原告原請求自95年4月22日起至清償日止
      ，按月計收帳務管理費288元部分業已撤回，附此敘明。
（四）又原告為自台灣第一信託投資股份有限公司變更為匯通商
      業銀行股份有限公司、再變更為國泰商業銀行股份有限公
      司而來，嗣再與世華聯合商業銀行股份有限公司合併後消
      滅，而以世華聯合商業銀行股份有限公司為存續公司，並
      改名為國泰世華商業銀行股份有限公司，有原告提出之財
      政部核准函及股份有限公司變更登記表各一件在卷可稽，
      依法自已概括承受上開二家銀行之權利義務，附此敘明。
五、訴訟費用負擔之依據：民事訴訟法第78條。
中    華    民    國    95    年    6     月    27    日
                民事第一庭    法      官  張明輝
以上正本係照原本作成
如對本判決上訴須於判決送達後20日內向本院提出上訴狀
中    華    民    國    95    年    6     月    27    日
                              法院書記官  周其祥
附表：
編號
 1 VISA      正卡（卡號：0000000000000000,世華銀行）
                   核卡日：91.07.09
 2 Master    正卡（卡號：0000000000000000,國泰世華銀行）
                   核卡日：94.09.09
 3 代償信用卡正卡（卡號：0000000000000000,世華銀行）
                   核卡日：92.06.03
 4 代償信用卡正卡（卡號：0000000000000000,國泰世華銀行）
                   核卡日：94.09.09
 5 信用卡簡易通信貸款正卡（卡號：0000000000000000,國泰世
                           華銀行）核卡日：93.05.10
 6 信用卡簡易通信貸款正卡（卡號：0000000000000000,國泰世
                           華銀行）核卡日：94.03.30


司法院資訊處製作；財團法人民間司法改革基金會備份。
